臺灣新竹地方法院刑事判決
111年度金訴字第164號
公  訴  人  臺灣新竹地方檢察署檢察官
被      告  彭紹廣




上列被告因違反洗錢防制法等案件，經檢察官提起公訴(111年度
偵緝字第149號 )，被告就被訴事實為有罪之陳述，本院依簡式
審判程序審理，判決如下：
    主  文
彭紹廣幫助犯洗錢防制法第十四條第一項之洗錢罪，處有期徒刑
貳月，併科罰金新臺幣壹萬元，罰金如易服勞役，以新臺幣壹仟
元折算壹日。
    事  實
一、彭紹廣依其智識經驗，能預見提供金融帳戶存摺、金融卡與他人
    使用，常與財產犯罪密切相關，可能被詐騙犯罪集團所利用，
    以遂其等詐欺犯罪之目的，亦可能遭他人使用為財產犯罪之
    工具，藉以取得贓款及掩飾犯行，逃避檢警人員追緝，因而
    幫助他人從事詐欺取財犯罪，而掩飾或隱匿詐欺取財犯罪所
    得之本質、來源、去向、所在、所有權、處分權或其他權益，
    竟仍基於幫助詐欺及幫助洗錢之犯意，於民國109年9月29日
    前不詳時間，在新竹市關新路附近便利商店，將其所申辦之
    國泰世華商業銀行帳號000-000000000000號帳戶（下稱本案
    帳戶）之存摺、密碼提供予真實姓名、年籍不詳，自稱「楊
    光正」之詐欺集團成員使用。嗣上開詐欺集團成員取得本案
    帳戶後，即與其所屬之詐欺集團成員共同為自己不法之所有
    ，基於詐欺取財之犯意聯絡，以本案帳戶為工具，向賈聖明
    以假投資真詐財之方式施用詐術，使其陷於錯誤，於109年9
    月30日下午12時37分，依指示匯款新臺幣（下同）45萬元至
    彭紹銘(另經判處罪刑在案)所申辦之中國信託商業銀行帳號
    000-000000000000號帳戶，於當日下午1時9分遭詐欺集團成
    員轉帳至本案帳戶，再於當日下午1時10分轉帳至賴鴻銘(由
    檢察官另行偵辦)帳戶。
二、案經賈聖明訴由臺北市政府警察局北投分局報告臺灣新竹地
    方檢察署檢察官偵查起訴。
　　理  由
壹、程序部分
　　被告彭紹廣所犯之罪，非死刑、無期徒刑、最輕本刑為3年
    以上有期徒刑之罪，或高等法院管轄第一審之案件，被告於
    本院準備程序進行中，就被訴事實為有罪之陳述，經本院認
    合於刑事訴訟法第273條之1第1項之規定，裁定進行簡式審
    判程序，合先敘明。又按簡式審判程序之證據調查，不受第
    159條第1項之限制，刑事訴訟法第273條之2定有明文，是於
    行簡式審判程序之案件，被告以外之人於審判外之陳述，除
    有其他不得作為證據之法定事由外，應認具有證據能力。
貳、實體部分
一、認定犯罪事實所憑之證據及理由：
　　上開犯罪事實，業據被告於本院審理程序中坦承不諱（本院
    卷第109頁、第114頁），並據證人即告訴人賈聖明於警詢中
    證述明確（見100號偵查卷第6頁至第7頁），另有本案帳戶
    交易明細、內政部警政署反詐騙諮詢專線紀錄表、嘉義市政
    府警察局第二分局長竹派出所受理詐騙帳戶通報警示簡便格
    式表、金融機構聯防機制通報單、告訴人匯款帳戶存摺影本
    、告訴人所提供通訊軟體對話畫面截圖在卷可查（見100號
    偵查卷第15頁至第16頁、第22頁、第36頁至第41頁、第47頁
    、第48頁至第57頁），足認被告上開任意性之自白與事實相
    符，堪以採信。綜上，本案事證明確，被告犯行洵堪認定，
    應依法論科。
二、論罪科刑：
㈠、按洗錢防制法所稱洗錢，指下列行為：二、掩飾或隱匿特定
    犯罪所得之本質、來源、去向、所在、所有權、處分權或其
    他權益者，洗錢防制法第2條第2款定有明文。前揭規定所稱
    之掩飾、隱匿行為，目的在遮掩、粉飾、隱藏、切斷特定犯
    罪所得與特定犯罪間之關聯性，是此類洗錢行為須與欲掩飾
    、隱匿之特定犯罪所得間具有物理上接觸關係（事實接觸關
    係）。而提供金融帳戶提款卡及密碼供他人使用，嗣被害人
    雖匯入款項，然此時之金流仍屬透明易查，在形式上無從合
    法化其所得來源，未造成金流斷點，尚不能達到掩飾或隱匿
    特定犯罪所得之來源、去向及所在之作用，須待款項遭提領
    後，始產生掩飾、隱匿之結果。故而，行為人提供金融帳戶
    提款卡及密碼，若無參與後續之提款行為，即非洗錢防制法
    第2條第2款所指洗錢行為，無從成立一般洗錢罪之直接正犯
    。然刑法第30條之幫助犯，係以行為人主觀上有幫助故意，
    客觀上有幫助行為，即對於犯罪與正犯有共同認識，而以幫
    助意思，對於正犯資以助力，但未參與實行犯罪之行為者而
    言。幫助犯之故意，除需有認識其行為足以幫助他人實現故
    意不法構成要件之「幫助故意」外，尚需具備幫助他人實現
    該特定不法構成要件之「幫助既遂故意」，惟行為人只要概
    略認識該特定犯罪之不法內涵即可，無庸過於瞭解正犯行為
    之細節或具體內容。此即學理上所謂幫助犯之「雙重故意」
    。金融帳戶乃個人理財工具，依我國現狀，申設金融帳戶並
    無任何特殊限制，且可於不同之金融機構申請多數帳戶使用
    ，是依一般人之社會通念，若見他人不以自己名義申請帳戶
    ，反而收購或借用別人之金融帳戶以供使用，並要求提供提
    款卡及告知密碼，則提供金融帳戶者主觀上如認識該帳戶可
    能作為對方收受、提領特定犯罪所得使用，對方提領後會產
    生遮斷金流以逃避國家追訴、處罰之效果，仍基於幫助之犯
    意，而提供該帳戶之提款卡及密碼，以利洗錢實行，仍可成
    立一般洗錢罪之幫助犯（最高法院109年度台上大字第3101
    號裁定意旨參照）。經查，被告交付本案帳戶之存摺、密碼
    供他人不法使用，顯係基於幫助他人詐欺取財及一般洗錢罪
    之不確定犯意，且其所為提供上開帳戶資料之行為，亦屬刑
    法詐欺取財罪及一般洗錢罪構成要件以外之行為，其既以幫
    助他人犯罪之意思而參與犯罪構成要件以外之行為，是核被
    告所為，係犯刑法第30條第1項前段、第339條第1項之詐欺
    取財罪之幫助犯及刑法第30條第1項前段、違反洗錢防制法
    第2條第2款而犯同法第14條第1項之一般洗錢罪之幫助犯。
㈡、被告以提供本案帳戶之存摺、密碼之單一幫助行為，觸犯幫
    助詐欺取財罪及幫助一般洗錢罪，為想像競合犯，應依刑法
    第55條前段規定，從一重論以幫助一般洗錢罪處斷。　　
㈢、被告係幫助他人犯前開之罪，爰依刑法第30條第2項之規定減
    輕其刑。又依洗錢防制法第第16條第2項，犯同法第14條、
    第15條之罪，在偵查或審判中自白者，減輕其刑。查被告於
    審判中業已就上開幫助洗錢犯行自白犯罪，爰依洗錢防制法
    第16條第2項規定，減輕其刑，並依刑法第70條遞減之。　
    　
㈣、爰審酌被告任意將本案帳戶之存摺、密碼提供予詐欺集團成
    員，使該詐欺集團成員得以作為轉向告訴人詐欺取財、隱匿
    詐得款項之工具，且使真正犯罪者得以隱匿其身分，助長詐
    欺犯罪猖獗，破壞社會治安及金融秩序，更將造成警察機關
    查緝詐欺集團犯罪之困難，並致使告訴人之財產權受侵害，
    受詐欺之損害金額為45萬元，被告所為實值譴責；惟念被告
    犯後終能坦承犯行，犯後態度尚可，又審酌被告前有1件因
    不能安全駕駛致交通危險罪遭判處有期徒刑2月，原宣告緩
    刑後遭撤銷之紀錄（於本案不構成累犯），素行普通；兼衡
    被告高中畢業之教育程度、目前未婚，從事防水工程每日薪
    資1,400元之家庭經濟狀況等一切情狀，量處如主文所示之
    刑，並就罰金部分諭知易服勞役之折算標準。
三、不予沒收之說明：
㈠、按犯罪所得，屬於犯罪行為人者，沒收之。但有特別規定者
    ，依其規定；前2項之沒收，於全部或一部不能沒收或不宜
    執行沒收時，追徵其價額，刑法第38條之1第1項、第3項固
    有明文。經查，被告將本案帳戶之存摺、密碼交付予詐欺集
    團成員，然未有證據可認其受有報酬，故本案詐欺集團成員
    雖詐得45萬元，惟因2人以上共同犯罪，關於犯罪所得之沒
    收、追繳或追徵，應就各人所分得者為之，被告既未實際取
    得該部分之犯罪所得，爰不予宣告沒收或追徵。
㈡、又洗錢防制法第18條第1項固規定：「犯第14條之罪，其所移
    轉、變更、掩飾、隱匿、收受、取得、持有、使用之財物或
    財產上利益，沒收之；犯第15條之罪，其所收受、持有、使
    用之財物或財產上利益，亦同」，然並未有「不問屬於犯罪
    行為人與否均沒收」之明文，自仍以屬於被告所有者為限，
    始應予沒收。查告訴人受詐欺而匯入之款項並非被告所有，
    且被告將存摺、密碼交付予詐欺集團成員後，即未實際掌握
    本案帳戶及其內之金錢，故被告就本案之詐欺款項尚不具所
    有權及事實上管領權，自不應依洗錢防制法第18條第1項對
    其宣告沒收。　　　
據上論斷，應依刑事訴訟法第273條之1第1項、第299條第1項前
段，判決如主文。　　　　
本案經檢察官賴佳琪提起公訴，檢察官劉晏如到庭執行職務。
中　　華　　民　　國　　111 　年　　11　　月　　30　　日
                  刑事第五庭  法  官 李宇璿
以上正本證明與原本無異。
如不服本判決應於收受本判決後20日內向本院提出上訴書狀，上
訴書狀應敘述具體理由。上訴書狀未敘述上訴理由者，應於上訴
期間屆滿後20日內補提理由書狀於本院(均須按他造當事人之人
數附繕本 )「切勿逕送上級法院」。 
中　　華　　民　　國　　111 　年　　11　　月　　30　　日
                               書記官 鍾佩芳
附錄本案論罪科刑法條：
洗錢防制法第2條第2款
本法所稱洗錢，指下列行為：
二、掩飾或隱匿特定犯罪所得之本質、來源、去向、所在、所有
    權、處分權或其他權益者。
洗錢防制法第14條第1項
有第二條各款所列洗錢行為者，處7年以下有期徒刑，併科新臺
幣5百萬元以下罰金。
刑法第339條第1項
意圖為自己或第三人不法之所有，以詐術使人將本人或第三人之
物交付者，處5年以下有期徒刑、拘役或科或併科50萬元以下罰
金。
刑法第30條
幫助他人實行犯罪行為者，為幫助犯。雖他人不知幫助之情者，
亦同。
幫助犯之處罰，得按正犯之刑減輕之。